【裁判字號】    97,訴,1301
【裁判日期】    970606
【裁判案由】    違反毒品危害防制條例
【裁判全文】
臺灣彰化地方法院刑事判決              97年度訴字第1301號
公  訴  人  臺灣彰化地方法院檢察署檢察官
被      告  甲○○
上列被告因毒品危害防制條例案件，經檢察官提起公訴（97年度
毒偵字第1498號），被告於準備程序中自白犯罪，本院行簡式審
判程序，判決如下：
    主  文
甲○○施用第一級毒品，累犯，處有期徒刑捌月；又施用第二級
毒品，累犯，處有期徒刑陸月。應執行有期徒刑壹年。
    事實及理由
一、犯罪事實：
  (一)甲○○前因施用毒品罪，經強制戒治，於民國（下同）91年
    8月28日執行完畢出所。又自94年4月間至95年3月16日連續
    施用海洛因，於94年5月間至95年3月16日連續施用甲基安非
    他命，經臺灣高等法院台中分院95年度上訴字第758號判決
    處有期徒刑1年、8月，再與甲○○另犯竊盜罪有期徒刑1年2
    月（本院94年度易字第1552號判決），三罪定應執行刑2年4
    月，後經減刑為應執行有期徒刑1年2月，96年7月16日執行
    完畢出監（構成累犯）。
  (二)甲○○不知悔改，竟於97年3月4日下午5時許，在其位於彰
    化縣田尾鄉○○村○○路377之3號居住處，以將第一級毒品
    海洛因置入針筒內注射方式，施用第一級毒品海洛因1次。
  (三)甲○○另基於施用第二級毒品甲基安非他命之犯意，於97年
    3月4日下午5時許，在上揭居所，以將第二級毒品甲基安非
    他命置入玻璃球內以火燒烤方式，施用第二級毒品甲基安非
    他命1次。
  (四)嗣於97年3月6日上午10時許，在彰化縣永靖鄉○○村○○路
    與永西路路口處為警盤查查獲，經徵其同意採集尿液送驗，
    結果呈「嗎啡、可待因、甲基安非他命、安非他命」陽性反
    應，始悉上情。
二、認定事實之證據及理由：
  (一)被告於警訊、偵查、本院審理中之自白。
  (二)彰化縣警察局員林分局委託檢驗尿液代號與真實姓名對照認
    證單，證明被告接受採尿送驗之事實。
  (三)詮昕科技股份有限公司濫用藥物尿液檢驗報告書（97年度偵
    字第1498號卷P.4），證明被告驗尿呈現「嗎啡、可待因、
    甲基安非他命、安非他命」之陽性反應。按行政院衛生署管
    制藥物管理局93年7月16日管檢字第0930006199號函示意見
    ：「依據Clark's Analysis of Drugs and Poisons一書第
    三版之記載：... 第一級毒品海洛因亦可代謝成嗎啡，且海
    洛因常見含有少量6-乙醯可待因雜質成分，該成分可代謝為
    可待因及嗎啡。... 」（參照行政院衛生署管制藥品管理局
    發行「濫用藥物檢驗相關解釋彙編」P.14）故可證明被告因
    施用海洛因而同時檢出「可待因、嗎啡」陽性反應。又報告
    顯示被告甲基安非他命之指數遠超過安非他命指數，依法務
    部調查局93年5月4日調科壹字00000000000號函示意見：「
    依據英國藥學協會所編之Clark's isolation and
    indentification of drugs乙書.. 記載人體施用甲基安非
    他命後，在主要代謝物中未改變型態之甲基安非他命佔施用
    劑量達43％，而安非他命則為約5％。」（司法院編印，法
    官辦理刑事案件參考手冊(一)--毒品危害防制條例部分--P.
    168）被告尿液中排出之部分安非他命反應，應係甲基安非
    他命之代謝物。
  (四)不再送觀察勒戒之理由：
    按毒品危害防制條例於92年7月9日修正公布，自93年1月9日
    施行，其中第20條、第23條將施用毒品之刑事處遇程序，區
    分為「初犯」及「五年內再犯」、「五年後再犯」。依其立
    法理由之說明：「初犯」，經觀察、勒戒或強制戒治後，應
    為不起訴處分或不付審理之裁定；經觀察、勒戒或強制戒治
    執行完畢釋放後，「五年內再犯」者，因其再犯率甚高，原
    實施之觀察、勒戒及強制戒治既已無法收其實效，爰依法追
    訴或裁定交付審理。至於經觀察、勒戒或強制戒治執行完畢
    釋放後，「五年後再犯」者，前所實施之觀察、勒戒或強制
    戒治已足以遮斷其施用毒品之毒癮，為期自新及協助其斷除
    毒癮，仍適用「初犯」規定，先經觀察、勒戒或強制戒治之
    程序。從而依修正後之規定，僅限於「初犯」及「五年後再
    犯」二種情形，始應先經觀察、勒戒或強制戒治程序。倘被
    告於五年內已再犯，經依法追訴處罰，縱其第三次（或第三
    次以上）再度施用毒品之時間，在初犯經觀察、勒戒或強制
    戒治執行完畢釋放五年以後，已不合於「五年後再犯」之規
    定，且因已於「五年內再犯」，顯見其再犯率甚高，原實施
    觀察、勒戒或強制戒治，已無法收其實效，即應依該條例第
    10條處罰（最高法院95年度第7次刑事庭會議決議參照）。
    本件被告前因施用毒品案件，經送強制戒治，於91年8月28
    日執行完畢出所。又於5年內之94年4月間至95年3月16日連
    續施用海洛因，於94年5月間至95年3月16日連續施用甲基安
    非他命（臺灣高等法院台中分院95年度上訴字第758號判決
    ）有卷附臺灣高等法院被告前案紀錄表、上述判決書可稽。
    被告既曾於「五年內再犯」，且經法院判處罪刑確定，其又
    於97年3月4日施用毒品，即非屬該條例第20條第3項所定「
    五年後再犯」之情形，仍應論以毒品危害防制條例第10條第
    1、2項之施用第1、2級毒品罪。
  (五)被告自白核與事實相符，足堪採信。本件事證明確，被告施
    用第一、二級毒品犯行，已可認定。
三、論罪科刑：
  (一)核被告所為，係犯毒品危害防制條例第10條第1、2項之施用
    第一、二級毒品罪。被告持有毒品之行為，分別為施用毒品
    之高度行為吸收，不另論罪。被告先後施用第一、二級毒品
    ，罪名有異、施用方法不同，應分論併罰。
  (二)被告有犯罪事實欄內之徒刑執行經過，此有臺灣高等法院被
    告全國前案紀錄表可稽，其受此有期徒刑執行完畢後，五年
    以內故意再犯有期徒刑以上之罪，應依累犯規定，各加重其
    刑。
  (三)量刑審酌：被告自87年間接觸毒品以來，斷斷續續有毒品紀
    錄，減刑出監後未久，又意志不堅而吸毒，惡性非輕，又被
    告自述已離婚，以擔任水泥工維生，自己之父母已往生，被
    告要獨力扶養一子等情。被告既然是單親爸爸，又不積極振
    作，吸毒行為淪為壞榜樣，實不足取。並審酌被告坦承犯行
    ，犯後態度尚稱良好等一切因素，量處如主文所示之刑，及
    定應執行刑，以示懲儆。
四、適用法律：
  (一)刑事訴訟法第273條之1第1項、第310條之2、第454條第1項
    。
  (二)毒品危害防制條例第10條第1、2項、刑法第11條前段、第47
    條第1項、刑法第51條第5款。
本案經檢察官郭玄義到庭執行職務。
中    華    民    國    97    年    6     月    6     日
                  刑事第八庭         法  官  葉明松
以上正本證明與原本無異。
如不服本判決，應於判決送達後10日內，向本院提出上訴書狀，
上訴書狀應「敘述具體上訴理由」，並按他造當事人之人數附繕
本。「切勿逕送上級法院」。
中    華    民    國    97    年    6     月    6     日
                                     書記官  施秀青
附錄本案論罪法條：
毒品危害防制條例第10條
施用第一級毒品者，處 6 月以上 5 年以下有期徒刑。
施用第二級毒品者，處 3 年以下有期徒刑。


司法院資訊處製作；財團法人民間司法改革基金會備份。
